臺灣臺中地方法院民事判決           100年度司財管字第69號
聲  請  人  茂邑都市更新股份有限公司
法定代理人  徐榮貴
失  蹤  人  廖苗
受  選任人  財政部國有財產局臺灣中區辦事處
法定代理人  廖蘇隆
代  理  人  李欣怡
上列當事人間聲請指定財產管理人事件，本院裁定如下：
    主  文
選任財政部國有財產局臺灣中區辦事處為失蹤人廖苗之財產管
理人。
程序費用由聲請人負擔。
    理  由
一、按失蹤人失蹤後，未受死亡宣告前，其財產之管理，依非訟
    事件法之規定，民法第10條定有明文。而失蹤人未置財產管
    理人者，其財產管理人依(一)配偶、(二)父母、(三)成年子女、(四)
    與失蹤人同居之祖父母、(五)家長等順序定之；不能依前項規
    定定財產管理人時，法院得因利害關係人或檢察官之聲請，
    選任財產管理人，亦為非訟事件法第109條第1、2項所明定
    。次按所謂失蹤係指失蹤人離去其最後住所或居所，陷於生
    死不明之狀態而言（最高法院85年度臺抗字第328號裁定意
    旨參照）。再按無人繼承之遺產，於清償債權，並交付遺贈
    物後，如有賸餘，歸屬國庫；財政部國有財產局掌理國有財
    產清查、管理、處理、依法改良、利用、資訊業務、檢核及
    統籌調配、估價、法令與法務案件之研議及處理等事項，民
    法第1185條及財政部國有財產局組織條例第2條亦有明文。
二、本件聲請意旨略以：聲請人與失蹤人廖苗共有臺中市○○
    區○○段第620地號土地，失蹤人在現行土地登記謄本上之
    住所僅記載為臺中市西屯區，且經聲請人向戶政機關查詢失
    蹤人之戶籍資料，臺中市西屯區戶政事務所亦函覆「查無當
    事人資料」等語，則失蹤人之年籍資料為何，已無資料可再
    供為考查，已陷於生死不明之狀態，聲請人為前揭土地之共
    有人，爰以利害關係人身分，聲請選任財政部國有財產局臺
    灣中區辦事處為失蹤人之財產管理人等語。
三、經查：聲請人主張其與失蹤人共有前揭土地，而失蹤人已陷
    於生死不明之狀態，且無法定順位之財產管理人等情，業據
    提出新、舊式土地登記謄本影本及臺中市西屯區戶政事務所
    函文影本等為證，堪信為真實。又聲請人與失蹤人既為上開
    土地之共有人，聲請人就前揭土地之處分自有利害關係，是
    其向本院聲請選任失蹤人之財產管理人，揆諸前揭法條規定
    ，為有理由，應予准許。再者，財政部國有財產局臺灣中區
    辦事處係財政部國有財產局轄下之機關，若由其擔任失蹤人
    之財產管理人，就前揭將來可能歸屬國庫（國有財產）之土
    地，定能秉其職責擔當此具公益性質之職務，並順利達成管
    理保存財產之任務。且經本院函詢該處擔任財產管理人之意
    願，該處函覆略以：失蹤人廖苗既查無戶籍資料已行蹤不
    明，且系爭土地並無設定任何負擔，基於維護社會利益及國
    庫有期待利益，本處不反對擔任財產管理人等語，此有該處
    100年8月30日台財產中接字第10000127271號函附卷可參。
    執此，本院認為由其擔任失蹤人之財產管理人，乃屬妥適，
    爰選任之。
四、依非訟事件法第21條第1項前段，裁定如主文。
中    華    民    國   100    年    9     月    8     日
                  家事法庭  司法事務官  蔡伊萍
以上正本係照原本作成。
如不服本件裁定，得於裁定書送達之翌日起10日內，以書狀敘述
理由，向本庭提起抗告。
中    華    民    國   100    年    9     月    8     日
                                書記官  江美琪